臺灣臺北地方法院交通事件裁定　　　 100年度交聲字第1194號
原處分機關　臺北市交通事件裁決所
異　議　人
即受處分人　馮豫忠
上列異議人即受處分人因違反道路交通管理處罰條例案件，對於
臺北市交通事件裁決所中華民國100年5月19日所為之裁決處分（
處分書案號：北市裁罰字第裁22-AB0000000號）聲明異議，本院
裁定如下：
    主  文
原處分撤銷。
馮豫忠汽車駕駛人，駕駛汽車不遵守道路交通號誌之指示，處罰
鍰新臺幣玖佰元。
    理  由
一、原處分意旨略以：異議人即受處分人馮豫忠（下稱異議人）
    於民國100年3月13日上午7時許，駕駛車牌號碼5996-UZ號自
    用一般小客車（下稱系爭車輛）行經臺北市松山區○○○路
    、興安街口（南往北）時，經臺北市政府警察局松山分局（
    下稱原舉發機關）逕行舉發「駕車行經有燈光號誌管制之交
    岔口闖紅燈」，嗣經臺北市交通事件裁決所（下稱原處分機
    關）依道路交通管理處罰條例第53條第1項、第63條第1項第
    3款之規定，裁處異議人罰鍰新臺幣（下同）2,700元，並記
    違規點數3點等語。
二、聲明異議意旨略以：異議人於當時本是要左轉興安街，檢舉
    照片(一)可見伊有打左轉方向燈，照片(二)可見伊有踩煞車停止
    故煞車燈有亮起，伊無闖紅燈，就算有違規，依道路交通管
    理處罰條例之規定，應該也只是紅燈越線等語。
三、按汽車駕駛人，駕駛汽車有不遵守道路交通標誌、標線、號
    誌之指示情形，而本章各條無處罰之規定者，處900元以上1
    ,800元以下罰鍰，道路交通管理處罰條例第60條第2項第3款
    定有明文。次按左彎待轉區線，係用以指示左彎車輛可在直
    行時相時段進入待轉區，等候左轉，左轉時相終止時，禁止
    在待轉區內停留，此為道路交通標誌標線號誌設置規則第18
    4條第1項所明訂。又所謂闖紅燈之行為，係指車輛於面對圓
    形紅燈時仍逕予穿越路口至銜接路段，其行為態包樣含左轉
    、直行、迴轉及右轉（依箭頭綠燈允許行駛者除外）；而有
    關違反道路交通管理事件係應依具體違規事實認定並依適當
    規定舉發處罰，之如其違規行為或態樣於道路交通管理處罰
    條例特別定有明文者，當依法定明文規定處罰（如闖紅燈違
    規行為者），至於如非屬條例明文列舉之規定而違反相關標
    誌、標線或號誌管制者，則有「不依標誌、標線、號誌指示
    」處罰規定之適用。此有交通部82年4月22日交路字第009
    811號函釋、98年2月16日交路字第0980019528號函釋可資參
    照。另汽車駕駛人行駛於設有左轉彎專用號誌之路口，於圓
    形紅燈亮起時，如該車輛面對圓形紅燈同亮之直行、右轉箭
    頭綠燈時，依道路交通標誌標線號誌設置規則第184條第1項
    規定，係得進入左轉待轉區內停等；惟如該車輛面對圓形紅
    燈且無箭頭綠燈亮起時，穿越停止線停止於左轉待轉區之情
    形，則係涉道路交通管理處罰條例第60條第2項第3款所規定
    「不依標誌、標線、號誌指示」之處罰適用，此亦有交通部
    100年8月16日交路字第100041932號函釋在案可按。
四、經查：
  (一)異議人於100年3月13日上午7 時許，駕駛系爭車輛行經臺北
    市松山區○○○路、興安街口（南往北）時，經原舉發機關
    逕行舉發「駕車行經有燈光號誌管制之交岔口闖紅燈」，嗣
    經原處分機關於100年5月19日，依道路交通管理處罰條例第
    53條第1項、第63條第1項第3款之規定，裁處異議人罰鍰2,7
    00元，並記違規點數3 點，該裁決書並於同日送達於異議人
    ，異議人於同日聲明異議等情，有臺北市政府警察局舉發違
    反道路交通管理事件通知單（原單號：北市警交大字第AB00
    00000 號）、原處分機關違反道路交通管理事件裁決書（原
    處分案號：北市裁罰字第裁22-AB0000000號）、臺北市交通
    事件裁決所送達證書及聲明異議書狀附卷可稽。是異議人係
    於法定期間內提起本件聲明異議，先予敘明。
  (二)又本件異議人於100年3月13日上午7 時許，駕駛系爭車輛行
    經臺北市松山區○○○路、興安街口（南往北）之交岔路口
    時，面對圓形紅燈17.1秒後穿越停止線，復於紅燈亮起後18
    .6秒駛入待左轉區域後停止，待該圓形燈號顯示綠燈時，始
    由復興北路左轉至興安街等情，為異議人所不否認，且有臺
    北市政府警察局松山分局100年6月8日北市警松分交字第100
    31060900號函暨所附之採證照片2 幀附卷可稽，則異議人斯
    時既未於面對圓形紅燈時仍逕予「穿越路口至銜接路段」，
    是異議人前開行為自與道路交通管理處罰條例第53條第1 項
    所定之汽車駕駛人，行經有燈光號誌管制之交岔路口「闖紅
    燈」之規定未符。另道路交通管理處罰條例對於汽車駕駛人
    行經有燈光號誌管制之交岔路口者，僅就「闖紅燈」、「紅
    燈右轉」之違規態樣有明文規定（道路交通管理處罰條例第
    53條參照），而對紅燈亮起後超越停止線駛入待左轉區域滯
    留之行為，則未有明文，是依前開交通部82年4 月22日交路
    字第009811號及98年2 月16日交路字第0980019528號函釋
    意旨，對此應適用「不依標誌、標線、號誌指示」處罰之規
    定，故原處分機關對於本件異議人之違規事實，逕依道路交
    通管理處罰條例第53條第1項、第63條第1項第3款之規定，
    裁處異議人罰鍰2,700元，並記違規點數3點，自難謂適法。
    然本件異議人既於前開時、地，在面對圓形紅燈並無箭頭綠
    燈亮起時，即穿越停止線停止於左轉待轉區，是以，依前開
    規定及交通部函釋意旨，則本件自應適用道路交通管理處罰
    條例第60條第2項第3款之不遵守道路交通號誌指示之規定裁
    處，始符法制。
五、綜上，本件異議人確有駕駛系爭車輛不遵守道路交通號誌之
    指示之違規，業如前述，是依上開說明，其應依道路交通管
    理處罰條例第60條第2項第3款之規定予以處罰。原處分機關
    未審酌及此，遽依該條例第53條第1 項、第63條第1項第3款
    之規定逕為裁罰，即難認為允當。從而，本件異議為有理由
    ，應由本院將原處分撤銷，並依同條例第60條第2項第3款，
    諭知如主文第2項所示之處罰，以資適法。
六、據上論斷，應依道路交通管理處罰條例第87條第2 項、道路
    交通事件處理辦法第19條前段，裁定如主文。
中    華    民    國   100    年    9     月    2     日
                        交通法庭  法  官  周玉琦
以上正本證明與原本無異。
如不服本裁定，應於裁定送達後5 日內向本院提出抗告狀（須附
繕本）。
                                  書記官  謝貽婷
中    華    民    國   100    年    9     月    2     日